臺灣高雄地方法院刑事判決　　　　　　　　　　　　　九十一年度訴緝字第九九號
　　公　訴　人　臺灣高雄地方法院檢察署檢察官
　　被　　　告　甲○○
　　指定辯護人　本院公設辯護人　丙○○
右列被告因毒品危害防制條例案件，經檢察官提起公訴（九十年度偵字第四一三五號
），本院判決如左：
    主  文
甲○○連續幫助施用第二級毒品，累犯，處有期徒刑參月，如易科罰金以參佰元折算
壹日。
    事  實
一、甲○○前於民國八十四年間因違反麻醉藥品管理條例案件，經本院判處有期徒刑
    六月確定，於八十四年七月二十二日執行完畢。緣甲○○與乙○○○為朋友關係
    ，二人並均染有施用第二級毒品安非他命之惡習，因乙○○○苦無購毒之管道，
    乃央求甲○○代為聯絡綽號「黃酸仔」之成年男子，甲○○明知乙○○○染有施
    用第二級毒品安非他命之習性，竟仍基於幫助乙○○○施用第二級毒品安非他命
    之概括犯意，自八十八年初起至八十八年一月十日止，連續五次，代乙○○○聯
    絡綽號「黃酸仔」之成年男子至高雄縣九曲堂某處之土地公廟，由「黃酸仔」直
    接販賣第二級毒品安非他命予乙○○○，藉以幫助乙○○○施用第二級毒品安非
    他命（乙○○○施用毒品部分業經本院裁定送觀察勒戒、強制戒治在案）。嗣於
    八十八年二月十九日下午四時許，警方在高雄縣大樹鄉○○村○○路四六五號東
    南工業區之工寮內查獲乙○○○施用第二級毒品安非他命，因乙○○○之供述始
    查悉上情。
二、案經高雄縣警察局仁武分局報告臺灣高雄地方法院檢察署檢察官偵查起訴。
    理  由
一、訊據被告甲○○固坦承於八十八年間，曾連續五次，代證人乙○○○聯絡綽號「
    黃酸仔」之成年男子以購買毒品之事實，惟矢口否認有何幫助證人乙○○○施用
    毒品之犯行，辯稱：因為乙○○○與伊都有在吸毒，乙○○○知道黃酸仔有在販
    賣毒品，但不知道黃酸仔的聯絡方式，所以叫伊幫忙叫黃酸仔到九曲堂的土地公
    廟，由黃酸仔直接賣毒品給乙○○○，乙○○○的錢也是直接交給黃酸仔，伊並
    沒有從中間獲得任何好處等語。
二、經查，證人乙○○○前因施用毒品案件，經警方於八十八年二月十九日下午四時
    許，在高雄縣大樹鄉○○村○○路四六五號東南工業之工寮內查獲，並經本院以
    八十八年度毒聲字第一三六三號裁定送觀察勒戒，嗣再經本院以八十八年度毒聲
    字第二○七五號裁定令入戒治處所施以強制戒治一年等情，有臺灣高等法院被告
    全國前案紀錄表一份在卷可參，是證人乙○○○確有施用毒品之犯行，應堪認定
    ；又被告對於八十八年間，曾連續五至六次，代證人乙○○○聯絡綽號「黃酸仔
    」之成年男子以購買毒品之事實供承不諱，核與證人乙○○○證述情節相符，是
    以被告既明知證人乙○○○染有施用第二級毒品安非他命之惡習，猶為證人乙○
    ○○聯絡販賣毒品之人，協助證人乙○○○順利取得毒品施用，顯見被告有幫助
    證人乙○○○施用毒品之故意甚明。被告所辯，尚無可採。事證明確，被告犯行
    ，堪予認定。
三、查，證人乙○○○於警訊時固指稱：「買過五至六次，我只記得最後一次是在八
    十八年一月十日晚上二十二時，綽號黑仔的甲○○自己拿價值二千元的安非他命
    到我所居住的工寮賣給我（大樹鄉○○村○○路四六五號）。」等語，然證人乙
    ○○○就其所指被告各次販賣毒品之時間、地點及數量，並未能為清楚之指述，
    僅以簡單二、三語表示係向被告購買五至六次之毒品，迭經本院多次傳喚、拘提
    ，證人乙○○○亦未能到庭，自難僅憑證人乙○○○於警訊中如此簡略之證述，
    遽為不利被告之推認；且證人乙○○○於經警方逮捕時，亦同遭證人吳調珠指稱
    係販賣毒品之人（見八十八年二月十九日警訊筆錄），而被告所稱販賣毒品予證
    人乙○○○之人，又係僅為一具有綽號之不詳姓名男子，依被告所述，證人乙○
    ○○亦僅知悉黃酸仔之綽號，而不知聯絡「黃酸仔」之方式，故難排除證人乙○
    ○○有為求減免本身之刑責，而指述代其聯絡黃酸仔之被告為其毒品來源之可能
    ；另警方亦未曾於被告身上或住居所查獲任何毒品，是證人乙○○○指述被告販
    賣毒品之詞，尚無可採，被告辯稱僅係代替證人乙○○○聯絡黃酸仔之詞應屬可
    信。次按，販賣毒品係以意圖營利為其要件，否則即無販賣可言，而被告有無營
    利意圖，自應有其他積極證據以資證明，尚不得以推測或擬制方法逕予推定，本
    件被告係代證人乙○○○聯絡黃酸仔，而由黃酸仔直接販賣毒品予證人乙○○○
    等情，已如前述，復無任何積極證據足資佐證被告有於此一過程獲得任何利益，
    尚難憑空推論被告具有營利之意圖，是被告協助證人乙○○○取得毒品施用之行
    為，應係犯毒品危害防制條例第十條第二項、刑法第三十條第一項之幫助施用第
    二級毒品罪，公訴意旨漏未斟酌此點，而認被告係犯毒品危害防制條例第四條第
    二項之販賣第二級毒品罪，尚有未洽，惟其基本社會事實同一，本院自應予審理
    ，並變更其起訴法條。又被告先後五次幫助施用毒品之行為，時間緊接，方法相
    同，所犯係構成要件相同之罪，顯係基於概括犯意反覆為之，為連續犯，應依刑
    法第五十六條之規定論以一罪，並加重其刑。又被告前因違反麻醉藥品管理條例
    案件，經本院判處有期徒刑六月確定，於八十四年七月二十二日執行完畢，有臺
    灣高等法院被告全國前案紀錄表及臺灣高雄地方法院檢察署刑案資料查註紀錄表
    各一份附卷可參，其前受有期徒刑之執行完畢，於五年以內再犯本件最重本刑為
    有期徒刑以上之罪，為累犯，應依刑法第四十七條之規定，加重其刑。又被告同
    時有二種以上刑之加重事由，應依刑法第七十條規定遞加重之。再被告幫助施用
    毒品之犯行，係其本於幫助之意思而實施施用毒品構成要件以外之行為，為刑法
    第三十條第一項之幫助犯，應依同條第二項規定減輕其刑。被告同時有刑之加重
    及減輕事由，應依刑法第七十一條第一項之規定，先加後減之。爰審酌被告幫助
    他人取得毒品施用之行為，戕害他人身心並助長濫用毒品惡習，行為誠屬不該，
    惟念其係因基於朋友情誼，疏於思慮，致罹刑典等一切情狀，量處如主文所示之
    刑；又刑法第四十一條已於九十年一月十日經總統公布施行，並於同年月十二日
    生效，該條規定：「犯最重本刑為五年以下有期徒刑之刑之罪，而受六個月以下
    有期徒刑或拘役之宣告，因身體、教育、職業、家庭之關係或其他正當事由，執
    行顯有困難者，得以一元以上三元以下折算一日，易科罰金。但確因不執行所宣
    告之刑，難收矯正之效，或難以維持法秩序者，不在此限。」、「併合處罰之數
    罪，均有前項情形，其應執行之刑逾六月者，亦同」，按行為後法律有變更者，
    適用裁判時之法律，刑法第二條第一項前段定有明文，而易服勞役及期間、數罪
    併罰之定執行刑、緩刑及易以訓誡、易科罰金各事項，均依新法，有最高法院二
    十四年七月總會決議(二)可資參照，刑法第四十一條既已於九十年一月十日修正，
    並於同年月十二日生效，參諸前揭法條規定及決議意旨，本件自應適用裁判時即
    修正後刑法第四十一條第一項規定，諭知易科罰金之折算標準，併此敘明。
據上論斷，應依刑事訴訟法第二百九十九條第一項前段、第三百條，毒品危害防制條
例第十條第二項，刑法第二條第一項前段、第十一條前段、第五十六條、第四十七條
、第三十條、修正後第四十一條第一項，罰金罰鍰提高標準條例第二條，判決如主文
。
本案經檢察官李宛凌到庭執行職務。
中      華      民      國    九十一    年     十一     月    二十八    日
                                  臺灣高雄地方法院刑事庭
                                      法  官    曾  淑  娟
右正本證明與原本無異。
如不服本判決，應於判決送達後十日內，向本院提出上訴狀。
                                      書記官    呂  怜  勳
中      華      民      國    九十一    年     十一     月    二十八    日
附錄本判決論罪科刑法條：
毒品危害防制條例第十條第二項
施用第二級毒品者，處三年以下有期徒刑。
